---
title: "Poročilo pri predmetu Analiza podatkov s programom R"
author: "Matija Gubanec Hančič"
output:
  html_document: default
  pdf_document:
    includes:
      in_header: lib/styles.sty
    latex_engine: xelatex
runtime: shiny
---

```{r setup, echo=FALSE, results='hide', message=FALSE}
# Če želimo nastaviti pisave v PDF-ju, odkomentiramo
# in sledimo navodilom v programu.
#source("fontconfig.r", encoding = "UTF-8")

# Uvoz vseh potrebnih knjižnic
source("lib/libraries.r", encoding = "UTF-8")
```

# 1. Izbira teme

Za temo svojega projekta sem se odločil analizirati vpliv cene nafte na izbrana gospodarstva. Za to temo sem se odločil, ker sem velikokrat poslušal o problemih in velikih denarjih, ki se obračajo v naftnih poslih.

![](https://steemitimages.com/p/5s4dzRwnVbzHV6N74jCXgQHYcrjy9ZzoMubgdzr9EzCy8GjmwURrwqmn61jKo6fadekZxWVsARqVUVSWr1BQu92xaYQ4pLm2L7HbSnkJorpg7fzuDPfbvBwhUz7Y3DZfxVXNuThYnLCGK1pUPNKgj6h6nnTeWLxEG2rSmFt?format=match&mode=fit&width=640)
***

# Obdelava, uvoz in čiščenje podatkov

```{r uvoz, echo=FALSE, message=FALSE}
source("uvoz/uvoz.r", encoding = "UTF-8")
```

Uvozil sem podatke o uvozu in izvozu v Excel dokumentu, BDPju in vrednostih valut v obliki CSV, podatke o ceni nafte pa sem pridobil s spletne strani v obliki XML datoteke. Dobljene podatke sem nato uredil v štiri razpredelnice v obliko *tidy data*.

1. `BDP` - podatki o BDP-ju za vsako državo
  - `drzava` - spremenljivka: ime države (neurejen faktor),
  - `leto` - spremenljivka: leto(pove, za katero leto imamo podan BDP),
  - `BDP` - meritev: bruto domači proizvod (število)
  
  ```{r BDP, echo=FALSE, message= FALSE}
  kable(head(BDP))
  ```
  
  
2. `Cene` - podatki o ceni nafte za vsak dan med 2003 in 2017
  - `Datum` - spremenljivka: datum, na katerega se nanaša meritev (neurejen faktor)
  - `Vrednost` - meritev: vrednost nafte v ameriških dolarjih na določen dan (število)
    
  ```{r Cene, echo=FALSE, message= FALSE}
  kable(head(Cene))
  ```
  
  
3. `uvoz.izvoz` - podatki o uvozu in izvozu nafte za vsako državo
  - `drzava` - spremenljivka: ime države (neurejen faktor)
  - `leto` - spremenljivka: leto, na katero se meritev nanaša (neurejen faktor)
  - `vrednost` - meritev: količina izvoza/uvoza, izražena v ameriških dolarjih (število)
  - `tip` - spremenljivka: vrsta transakcije, uvod/izvoz (besedilo)
    
  ```{r uvoz.izvoz, echo=FALSE, message= FALSE}
  kable(head(uvoz.izvoz))
  ```
  
  
4. `valute` - podatki o vrednostih valut
  - `datum` - spremenljivka: datum, na katerega se nanaša meritev (neurejen faktor)
  - `valuta` - spremenljivka: navede tip valute, ki jo proučujemo (besedilo)
  - `vrednost` - meritev: pove vrednost valute, izražene v neki povprečni valuti SFR (število)
  
  ```{r Valute, echo=FALSE, message= FALSE}
  kable(head(Valute))
  ```
  
  


Spodnji graf prikazuje porazdelitev števila naselij v občinah.

```{r histogram, echo=FALSE, message=FALSE, fig.align='center', fig.cap='Histogram števila naselij v občinah'}
# ggplot(obcine, aes(x = naselja)) + geom_histogram() +
#   ggtitle("Pogostost števila naselij") + xlab("Število naselij") + ylab("Število občin")
```

***

# Analiza in vizualizacija podatkov

```{r vizualizacija, echo=FALSE, message=FALSE, warning=FALSE}
source("vizualizacija/vizualizacija.r", encoding = "UTF-8")
```

Spodnji zemljevid prikazuje povprečno velikost družine za vsako občino.

```{r zemljevid, echo=FALSE, fig.align='center', fig.cap='Zemljevid povprečnega števila otrok v družini'}
# ggplot() + geom_polygon(data = left_join(zemljevid, povprecja, by = c("OB_UIME" = "obcina")),
#                         aes(x = long, y = lat, group = group, fill = povprecje)) +
#   ggtitle("Povprečno število otrok v družini") + xlab("") + ylab("") +
#   guides(fill = guide_colorbar(title = "Povprečje"))
```

***

# Napredna analiza podatkov

```{r analiza, echo=FALSE, message=FALSE}
source("analiza/analiza.r", encoding = "UTF-8")
```

Spodnji graf prikazuje povezavo med številom naselij in površino občine.

```{r graf, echo=FALSE, fig.align='center', fig.cap='Povezava med številom naselij in površino občine'}
# ggplot(inner_join(obcine, data.frame(obcina = names(skupine),
#                                      skupina = factor(skupine)), by = "obcina")
# , aes(x = povrsina, y = naselja, color = skupina, size = prebivalci/1000)) + geom_point() +
#   ggtitle("Število naselij glede na površino občine") +
#   xlab(expression("Površina (km"^2 * ")")) + ylab("Št. naselij") +
#   guides(color = guide_legend(title = "Skupina"),
#          size = guide_legend(title = "Prebivalci (* 1000)"))
```

***

```{r shiny, echo = FALSE}
shinyAppDir("shiny", options=list(width="100%", height=600))
```
